---
title: "Distribuciones de Probabilidad"
output: html_notebook
---

Breve resumen del manejo de las funciones básicas de probabilidad con las funcinones incluídas por defecto en R

## Nombres o 'alias' de las distribuciones más frecuentes

Distribución Binomial:        binom

Distribución de Poisson:      pois

Distribución normal:          norm

Distribución exponencial:     exp

Distribución t de Student:    t

Distribución Chi cuadrado :   chisq

Distribución F :              f  

Para obtener una lista completa de las distribuciones que R maneja basta escribir help("Distributions""):

## Funciones relacionadas

Para cada una de las distribuciones, tenemos cuatro funciones relacionadas. En R tenemos un prefijo para acceder a cada una de ellas.

Función de distribución:                                                      p

Función cuantílica (la que nos da el percentil):                              q

Función de densidad (distribuciones continuas) o probabilidad (discretas):    d

Generación de números aleatorios:                                             r



Por ejemplo, dexp(x) es la función de densidad de una exponencial de media 1.

```{r include = TRUE}
curve(dexp(x), from = 0, to =10) # Representa la densidad de una exponencial de media 1 entre 0 y 10
```

Otro ejemplo: rbinom(20, 1, 0.5) genera 100 números aleatorios que siguen una distribución binomial con esos parámetros.

```{r include = TRUE}
x <- rbinom(20, 1, 0.5)  # Genera 20 observaciones con distribución B(1,0.5)
x
table(x) # Calcula las fecuencias absolutas de los valores generados
```

## Ejemplo: la distribución normal

Supongamos que tenemos X, una variable aleatoria que sigue una distribución normal de media 3 y desviación típica 0.5. 
La probabilidad de que nuestra X sea menor que 3.5 la calculamos de la siguiente manera:

```{r include = TRUE}
pnorm(3.5, mean = 3, sd = .5)
```

Para encontrar el cuantil 0.7 de una variable aleatoria que sigue una distribución normal estándar:

```{r inlcude = TRUE}
qnorm(0.7)
```

Si queremos lo mismo pero nuestra variable aleatoria ahora tiene una media de 0 y una desviación típica de 0.5:

```{r include = TRUE}
qnorm(0.7, sd = 0.5)
```

Un valor Z muy común en fórmulas para intervalos y constantes se obtiene con el comando qnorm(1-alfa).

```{r include = TRUE}
qnorm(0.955)
qnorm(0.99)
```

Si queremos generar una muestra tamaño 100 de una población normal de media 10 y desviación típica 1:

```{r include = TRUE}
x <- rnorm(100, mean = 10, sd = 1)
x
```

```{r include = TRUE}
mean(x)
sd(x)
```

```{r include = TRUE}
hist(x)
```

```{r include = TRUE}
boxplot(x)
```

Representamos ahora el histograma normalizado de la muestra junto con la densidad de la población:

```{r include = TRUE}
hist(x, freq = FALSE)    # freq = FALSE para que el área total sea 1
curve(dnorm(x, mean = 10, sd = 1), from = 7, to = 13, add = TRUE)
```

## Referencias

http://rpubs.com/joser/distribuciones