---
title: "Datos drogadicción IMIM"
output: html_notebook
---

* Cargamos los datos del estudio a partir de archivos csv y comprobamos que la importación se ha realizado correctamente.

```{r}
Cannabis <- read.csv('Cannabis.csv')
XTC <- read.csv('XTC.csv')
Controles <- read.csv('Controles.csv')
```
```{r}
head(Cannabis, 3)
```

```{r}
head(XTC, 3)
```

```{r}
head(Controles, 3)
```

* Antes de nada, observemos que el los datos procedentes del grupo de estudio del éxtasis tienen una columna extra llamada 'id' que no aporta información. La eliminaremos.

```{r}
XTC$id <- NULL
```


* Añadimos a cada data.frame una variable extra que nos indique la procedencia de los datos antes de juntarlos. ESTA VARIABLE DEBERÁ SER UN FACTOR CON EL GRUPO
DEL ÉXTASIS COMO REFERENCIA.

```{r}
Cannabis$Group <- 'Cannabis'
XTC$Group <- 'XTC'
Controles$Group <- 'Control'
```


* Ahora fusionaremos los datos en un único data.frame. Lo haremos en dos pasos.

```{r}
temporal <- rbind.data.frame(XTC, Cannabis)
Datos <- rbind(temporal, Controles)
head(Datos)
```

```{r}
Datos$Group <- as.factor(Datos$Group)
class(Datos$Group)
```

* Ordenamos el data.frame por el grupo de estudio y el identidicafor de voluntario.

```{r}
library(dplyr)
arrange(Datos, Group, vol) 
```

***
* ¿Cuántos casos (filas) tiene el data.frame enteros y cuántos si se descartan aquellos con algún dato perdido?

```{r}
summary(Datos)
```

```{r}
length(Datos$vol)
```

```{r}
datos <- complete.cases(Datos)  # FALSE si la fila que contengan algún Na
table(datos)
```
***

* Convertimos la variable género en un factor cuyos valores son 'Male' (sex == 1) o 'Female' (sex == 2)

```{r}
Datos$sex[which(Datos$sex == 1)] <- 'Male'
Datos$sex[which(Datos$sex == 2)] <- 'Female'
head(Datos)
Datos$sex <- as.factor(Datos$sex)
```

* Usamos la función 'cut' para crear una nueva variable categórica que contenga la edad de los voluntarios: <= 21, 22 - 24, >= 25 AÑOS

```{r}
Datos$intervalos <- cut(Datos$age, breaks = c( min(Datos$age), 21, 25, max(Datos$age) ), labels = c('<= 21', '22-24', '>= 25' ))
Datos$age
```
 
```{r}
Datos$intervalos
```

* Crear una variable compuesta (Composite Variable) usando las variables corcub, sdmttoco, lnsscore y waisvocd de la siguiente manera:
    + Estandarizar las cuatro variables (media 0 y desviación estándar 1).
    + Sumar los cuatro valores estandarizados.
    

```{r}
Datos$Corcub <- scale(Datos$corcub)
print(round(mean(Datos$Corcub, na.rm = TRUE), 3) == 0)
print(round(sd(Datos$Corcub, na.rm = TRUE), 3 ) == 1)

Datos$Sdmttoco <- scale(Datos$sdmttoco)
print(round(mean(Datos$Sdmttoco , na.rm = TRUE), 3) == 0)
print(round(sd(Datos$Sdmttoco , na.rm = TRUE), 3 ) == 1)

Datos$Lnsscore <- scale(Datos$lnsscore)
print(round(mean(Datos$Lnsscore, na.rm = TRUE), 3) == 0)
print(round(sd(Datos$Lnsscore, na.rm = TRUE), 3 ) == 1)

Datos$Waisvocd <- scale(Datos$waisvocd)
print(round(mean(Datos$Waisvocd , na.rm = TRUE), 3) == 0)
print(round(sd(Datos$Waisvocd , na.rm = TRUE), 3 ) == 1)
```

Ahora creo la nueva variable CV (Composite Variable): REVISAR, NO SÉ SI ESTÁ CORRECTO

```{r}
Datos$CV <- Datos$Corcub + Datos$Sdmttoco + Datos$Lnsscore + Datos$Waisvocd
print(summary(Datos$CV))
print(mean(Datos$CV, na.rm = TRUE))
print(sd(Datos$CV, na.rm = TRUE))
```

* Media, mediana, desviación estándar y rango de la variable compuesta de cada grupo.

    + Media grupo <= 21:
```{r}
print(mean(Datos$CV[which(Datos$intervalos == '<= 21')], na.rm = TRUE))
```
    + Mediana grupo <= 21:
```{r}
print(median(Datos$CV[which(Datos$intervalos == '<= 21')], na.rm = TRUE))
```
    + Desviación estándar grupo <= 21:
```{r}
print(sd(Datos$CV[which(Datos$intervalos == '<= 21')], na.rm = TRUE))
```    
    + Rango (intercuartil) del grupo <= 21:
```{r}
print(IQR(Datos$CV[which(Datos$intervalos == '<= 21')], na.rm = TRUE))
```   
    
    
        + Media grupo 22-24:
```{r}
print(mean(Datos$CV[which(Datos$intervalos == '22-24')], na.rm = TRUE))
```
    + Mediana grupo  22-24:
```{r}
print(median(Datos$CV[which(Datos$intervalos == '22-24')], na.rm = TRUE))
```
    + Desviación estándar grupo  22-24:
```{r}
print(sd(Datos$CV[which(Datos$intervalos == '22-24')], na.rm = TRUE))
```    
    + Rango (intercuartil) del grupo 22-24:
```{r}
print(IQR(Datos$CV[which(Datos$intervalos == '22-24')], na.rm = TRUE))
```   
    
    
     + Media grupo >= 25:
```{r}
print(mean(Datos$CV[which(Datos$intervalos == '>= 25')], na.rm = TRUE))
```
    + Mediana grupo >= 25:
```{r}
print(median(Datos$CV[which(Datos$intervalos == '>= 25')], na.rm = TRUE))
```
    + Desviación estándar grupo >= 25:
```{r}
print(sd(Datos$CV[which(Datos$intervalos == '>= 25')], na.rm = TRUE))
```    
    + Rango (intercuartil) del grupo >= 25:
```{r}
print(IQR(Datos$CV[which(Datos$intervalos == '>= 25')], na.rm = TRUE))
```   
    
* Representar la distribución condicionada de la variable edad por el grupo de estudio mediante un gráfico de mosaicos.
    
```{r}
tablaCan <- table(Datos$age[which(Datos$Group == 'Cannabis')], dnn = 'Cannabis')
tablaXTC <- table(Datos$age[which(Datos$Group == 'XTC')], dnn = 'XTC')
tablaCon <- table(Datos$age[which(Datos$Group == 'Control')], dnn = 'Control')

print(tablaCan)
print(tablaXTC)
print(tablaCon)
```

```{r}
mosaicplot(tablaCan)(tablaCan)
```

```{r}
mosaicplot(tablaCon)(tablaCon)
```

```{r}
mosaicplot(tablaXTC)(tablaXTC)
```


* Representar la distribución condicionada de la variable edad por grupo de estudio mediante una tabla de contingencia usando la función CrossTable del paquete descr.

```{r}
#install.packages('descr')
library(descr)
CrossTable(Datos$age, Datos$Group)
```

* Exportad vuestro data frame a un fichero EXCEL de tal manera que el fichero EXCEL contenga una hoja por cada grupo de estudio con nombre igual al grupo de estudio. Las tres hojas del fichero ya no deben contener la variable Group. Podéis usar la función write.xlsx del paquete xlsx o la funcióon write.xlsx del paquete openxls.

```{r}
library(xlsx)
write.xlsx(Datos[Datos$Group == 'Cannabis',], file =  'Ejercicio1.xlsx', sheetName = "Cannabis",  col.names = TRUE, row.names = TRUE, append = FALSE, showNA = TRUE)
write.xlsx(Datos[Datos$Group == 'XTC',], file =  'Ejercicio1.xlsx', sheetName = "XTC",  col.names = TRUE, row.names = TRUE, append = TRUE, showNA = TRUE)
write.xlsx(Datos[Datos$Group == 'Control',], file =  'Ejercicio1.xlsx', sheetName = "Control",  col.names = TRUE, row.names = TRUE, append = TRUE, showNA = TRUE)
```

***

* Ahora haremos gráficos que nos permitan comparar el rendimiento neurocognitivo de los tres grupos de estudio.

```{r}
# Creamos los datos
  # Grupo de consumidores de Cannabis
Cannabis_calcapld <- mean(Cannabis$calcapld, na.rm = TRUE)
Cannabis_calcaprt <- mean(Cannabis$calcaprt, na.rm = TRUE)
Cannabis_corcub <- mean(Cannabis$corcub, na.rm = TRUE)
Cannabis_sdmttoco <- mean(Cannabis$sdmttoco, na.rm = TRUE)
Cannabis_waisvocd <- mean(Cannabis$waisvocd, na.rm = TRUE)

  # Grupo de consumidores de Éxtasis
XTC_calcapld <- mean(XTC$calcapld, na.rm = TRUE)
XTC_calcaprt <- mean(XTC$calcaprt, na.rm = TRUE)
XTC_corcub <- mean(XTC$corcub, na.rm = TRUE)
XTC_sdmttoco <- mean(XTC$sdmttoco, na.rm = TRUE)
XTC_waisvocd <- mean(XTC$waisvocd, na.rm = TRUE)

  # Grupo de control
Controles_calcapld <- mean(Controles$calcapld, na.rm = TRUE)
Controles_calcaprt <- mean(Controles$calcaprt, na.rm = TRUE)
Controles_corcub <- mean(Controles$corcub, na.rm = TRUE)
Controles_sdmttoco <- mean(Controles$sdmttoco, na.rm = TRUE)
Controles_waisvocd <- mean(Controles$waisvocd, na.rm = TRUE)

  # Creamos un vector con todos los datos y un vector de etiquetas:

MEDIAS <- c(Cannabis_calcapld, Cannabis_calcaprt, Cannabis_corcub, Cannabis_sdmttoco, Cannabis_waisvocd, 
            XTC_calcapld, XTC_calcaprt, XTC_corcub, XTC_sdmttoco, XTC_waisvocd, 
            Controles_calcapld, Controles_calcaprt, Controles_corcub, Controles_sdmttoco, Controles_waisvocd)

LABELS <- c('Cannabis_calcapld', 'Cannabis_calcaprt', 'Cannabis_corcub', 'Cannabis_sdmttoco', 'Cannabis_waisvocd', 
            'XTC_calcapld', 'XTC_calcaprt', 'XTC_corcub', 'XTC_sdmttoco', 'XTC_waisvocd', 
            'Controles_calcapld', 'Controles_calcaprt', 'Controles_corcub', 'Controles_sdmttoco', 'Controles_waisvocd')
 
pie(MEDIAS , labels = LABELS)
```


    + Este gráfico es correcto, pero no nos permite observar nada claramente:

```{r}
# Libraries
library(tidyverse)
 
# Create dataset
data = data.frame(
  id = seq(1,15),
  medias = c(Cannabis_calcapld, XTC_calcapld, Controles_calcapld,
             Cannabis_calcaprt, XTC_calcaprt, Controles_calcaprt,
             Cannabis_corcub, XTC_corcub, Controles_corcub,
             Cannabis_sdmttoco, XTC_sdmttoco, Controles_sdmttoco,
             Cannabis_waisvocd, XTC_waisvocd, Controles_waisvocd),
  grupo = c('Cannabis', 'XTC', 'Control',
            'Cannabis', 'XTC', 'Control',
            'Cannabis', 'XTC', 'Control',
            'Cannabis', 'XTC', 'Control',
            'Cannabis', 'XTC', 'Control'),
  variables = c ('calcapld', 'calcapld', 'calcapld',
                 'calcaprt', 'calcaprt', 'calcaprt',
                 'corcub', 'corcub', 'corcub',
                 'sdmttoco', 'sdmttoco', 'sdmttoco',
                 'waisvocd', 'waisvocd', 'waisvocd')
)

# ----- This section prepare a dataframe for labels ---- #
# Get the name and the y position of each label
label_data = data

# calculate the ANGLE of the labels
number_of_bar = nrow(label_data)
angle = 90 - 360 * (label_data$id-0.5) /number_of_bar     # I substract 0.5 because the letter must have the angle of the center of the bars. Not extreme right(1) or extreme left (0)
 
# calculate the alignment of labels: right or left
# If I am on the left part of the plot, my labels have currently an angle < -90
label_data$hjust <- ifelse( angle < -90, 1, 0)
 
# flip angle BY to make them readable
label_data$angle <- ifelse(angle < -90, angle + 180, angle)
# ----- ------------------------------------------- ---- #
 
 
# Start the plot
p = ggplot(data, aes(x = as.factor(id), y = value)) +       # Note that id is a factor. If x is numeric, there is some space between the first bar
  
  # This add the bars with a blue color
  geom_bar(stat = "identity", fill = alpha("skyblue", 0.7)) +
  
  # Limits of the plot = very important. The negative value controls the size of the inner circle, the positive one is useful to add size over each bar
  ylim(-100,120) +
  
  # Custom the theme: no axis title and no cartesian grid
  theme_minimal() + theme( axis.text = element_blank(),
                           axis.title = element_blank(),
                           panel.grid = element_blank(),
                           plot.margin = unit(rep(-1,4), "cm")      # Adjust the margin to make in sort labels are not truncated!
                           ) +
  
  # This makes the coordinate polar instead of cartesian.
  coord_polar(start = 0) +
  
  # Add the labels, using the label_data dataframe that we have created before
  geom_text(data = label_data, aes(x = id, y = medias + 10, label = individual, hjust = hjust), color = "black", fontface = "bold", alpha = 0.6, size = 2.5,
            angle = label_data$angle, inherit.aes = FALSE ) 
 
p  # no consigo que funcione ni a tiros y aún no sé por qué
```


```{r}
library(ggplot2)

ggplot(Datos, aes(factor(Datos$Group), Datos$calcaprt)) + 
  geom_violin(aes(fill = Datos$Group))
```


```{r}
library(ggplot2)

ggplot(Datos, aes(factor(Datos$Group), Datos$calcapld)) + 
  geom_violin(aes(fill = Datos$Group))
```

```{r}
ggplot(Datos, aes(factor(Datos$Group), Datos$corcub)) +
  geom_violin(aes(fill = factor(Group)))
```


```{r}
# CV : composite variable
ggplot(Datos, aes(factor(Datos$Group), Datos$CV)) + 
  geom_violin(aes(fill = Datos$Group))
```


   + Segundo tipo de gráfico:
   
   ESTE GRÁFICO ES INÚTIL A MÁS NO PODER
```{r}
#install.packages('fmsb')
library(fmsb)
set.seed(99)
data1= as.data.frame(matrix( sample( 0:20 , 15 , replace=F) , ncol=5))
colnames(data1)=c("math" , "english" , "biology" , "music" , "R-coding" )
rownames(data1)=paste("mister" , letters[1:3] , sep="-")

medias = c(Cannabis_calcapld, XTC_calcapld, Controles_calcapld,
          Cannabis_calcaprt, XTC_calcaprt, Controles_calcaprt,
          Cannabis_corcub, XTC_corcub, Controles_corcub,
          Cannabis_sdmttoco, XTC_sdmttoco, Controles_sdmttoco,
          Cannabis_waisvocd, XTC_waisvocd, Controles_waisvocd)
 
matriz_medias = matrix(medias, ncol = 5)
matriz_medias
datos <- as.data.frame(matriz_medias)
datos
colnames(datos) <- c("calcapld", 'calcaprt', 'corcub', 'sdmttoco', 'waisvocd')
rownames(datos) <- c("Cannabis", "XTC", "Control")


data = data.frame(
  id = seq(1,15),
  medias = c(Cannabis_calcapld, XTC_calcapld, Controles_calcapld,
           Cannabis_calcaprt, XTC_calcaprt, Controles_calcaprt,
            Cannabis_corcub, XTC_corcub, Controles_corcub,
             Cannabis_sdmttoco, XTC_sdmttoco, Controles_sdmttoco,
            Cannabis_waisvocd, XTC_waisvocd, Controles_waisvocd),
  grupo = c(1, 2, 3,
            1, 2, 3,
            1, 2, 3,
            1, 2, 3,
            1, 2, 3),
  
  # 1 : Cannabis
  # 2 : XTC
  # 3 : Control
  
  variables = c (1, 1, 1,
                 2, 2, 2,
                 3, 3, 3,
                 4, 4, 4,
                 5, 5, 5)
  # 1 : calcapld
  # 2 : calcaprt
  # 3 : corcub
  # 4 : sdmttoco
  # 5 : waisvocd
)

print(rownames(data))
rownames(data) <- c('Cannabis', 'XTC', 'Control',
            'Cannabis', 'XTC', 'Control',
            'Cannabis', 'XTC', 'Control',
            'Cannabis', 'XTC', 'Control',
            'Cannabis', 'XTC', 'Control')


# To use the fmsb package, I have to add 2 lines to the dataframe: the max and min of each topic to show on the plot!
datos1 = rbind(rep(20,5) , rep(0,5) , data1)

datos <- rbind(rep(max(medias), 5), rep(min(medias), 5), datos)
# Plot 1: Default radar chart proposed by the library:
radarchart(data1)
radarchart(datos)
datos
datos1
```












